【裁判字號】    98,易,65
【裁判日期】    980318
【裁判案由】    詐欺
【裁判全文】
臺灣臺中地方法院刑事判決                98年度易字第65號
公  訴  人  臺灣臺中地方法院檢察署檢察官
被      告  乙○○
上列被告因詐欺案件，經檢察官提起公訴（97年度偵字第27773
號）及移送併辦（臺灣臺中地方法院檢察署97年度偵字第27687
號、98年度偵字第1532、4854號、臺灣士林地方法院檢察署98年
度偵字第486、1559號），本院合議庭裁定由受命法官獨任進行
簡式審判程序，判決如下：
    主    文
乙○○幫助意圖為自己不法之所有，以詐術使人將本人之物交付
，累犯，處有期徒刑伍月，如易科罰金，以新臺幣壹仟元折算壹
日。
    犯罪事實
一、乙○○於民國九十三年、九十四年間因施用毒品案件，分別
    經本院判處有期徒刑九月、十月確定，入監後接續執行，於
    九十五年三月十日因縮短刑期假釋出監，假釋付保護管束期
    間至九十五年八月三十一日，假釋期滿未經撤銷，以已執行
    論。又於九十六年間因施用毒品案件，經國防部中部地方軍
    事法院判處有期徒刑一年二月確定，入監執行後，於九十七
    年六月二十五日因縮短刑期執畢出監。其可預見一般人使用
    他人金融機構之帳戶，常與財產犯罪具有密切關係，可能利
    用他人金融機構帳戶作為取得贓款之工具，並掩飾不法犯行
    ，其雖無提供帳戶幫助他人犯罪之確信，仍以縱若有人持之
    犯罪亦不違背其本意之幫助犯意，於九十七年八月底某日中
    午，在臺中市○○路與中山路附近之全家便利商店，即將其
    先前申設之臺中縣潭子郵局帳號第00000000000000號之存摺
    、提款卡及密碼，交付不詳姓名年籍自稱「阿誠」之成年男
    子，此人所屬之詐欺集團成員取得上開存摺、提款卡及密碼
    後，乃意圖為自己不法之所有：
  (一)在「YAHOO！奇摩拍賣」網站，虛偽刊登販售日本演唱團體
    「嵐」演唱會門票之不實拍賣訊息，適有甲○○於九十七年
    九月三日下午四時許在臺北市○○區○○街二八四巷三十弄
    七三號五樓上網瀏覽該不實之拍賣訊息，信以為真陷於錯誤
    上網購買，並委託林於歷匯款，林於歷於九十七年九月三日
    下午九時四十分許，前往臺北市○○路附近之自動櫃員機，
    以提款卡轉帳方式，將新臺幣（下同）九千元，轉帳至乙○
    ○之上開帳戶內。嗣遲未收到上開門票，賣家網路帳戶遭停
    權，且賣家電話已無法聯絡，始知受騙。
  (二)在「YAHOO！奇摩拍賣」網站，虛偽刊登販售演唱會門票之
    不實拍賣訊息，適有蔡依蓁於九十七年九月二日下午四時三
    十分許，在嘉義縣朴子市○○路五十號上網瀏覽該不實之拍
    賣訊息，其信以為真而陷於錯誤，遂下標購買上開演唱會門
    票二張，並與對方以電話聯繫後，依對方之指示，於九十七
    年九月三日上午八時三十分許，透過郵局自動櫃員機，轉帳
    匯款新臺幣六千零三十元至乙○○之上開郵局帳戶內，並旋
    遭該詐欺集團成員提領一空。嗣因蔡依蓁遲未收到上開門票
    ，賣家電話已暫使用，始知受騙。
  (三)在「YAHOO！奇摩拍賣」網站，虛偽刊登販售日本演唱團體
    「嵐」演唱會門票之不實拍賣訊息，適郭佳惠於九十七年九
    月三日中午十二時許，在臺北市中山區○○○路○段五四號
    上網流灠發現後，誤以為真，陷於錯誤，上網向其訂購亞洲
    巡迴2008臺北演唱會門票五張，並依該詐騙集團成員之指示
    ，立即前往臺北市中山區○○○路某台北富邦銀行櫃檯，匯
    款九千零三十元至乙○○之上開潭子郵局帳戶內，旋即遭提
    領一空。嗣後郭佳惠遲未收到門票，且又無法對方聯繫，始
    知受騙。
  (四)在「YAHOO！奇摩拍賣」網站，虛偽刊登販售臺北君悅大飯
    店住宿券之不實拍賣訊息，適有謝家環於九十七年九月三日
    下午三時三十分許，在臺北縣北淡水鎮○○路一九０巷十弄
    十一號二樓上網流灠發現後，信以為真，致陷於錯誤，上網
    向其訂購臺北君悅大飯店住宿券一張，並依該詐騙集團成員
    之指示，立即前往臺北市士林區富邦銀行櫃檯，匯款九千一
    百二十元至乙○○之上開提供予詐騙集團使用之潭子郵局帳
    戶內，並約定至鶯歌老街面交。嗣後謝家環依約前往，惟賣
    家並未出面，亦不接聽電話，始知受騙。
  (五)在「YAHOO！奇摩拍賣」網站，虛偽刊登販售數位號相機之
    不實拍賣訊息，適有廖英帆於九十七年九月一日下午五時許
    ，在臺中市○區○○路五八九巷十二號十一樓上網流灠發現
    後，信以為真，致陷於錯誤，下標訂購ＳＯＮＹ  Ｔ三００
    數位相機一台，詐欺集團並以電話與之聯絡，表示三日後交
    貨並請其匯款至上開帳戶，並依該詐騙集團成員之指示，於
    九十七年九月三日上午九時一分至臺中市○區○○路上之華
    南銀行自動櫃員機轉帳九千元至上開乙○○帳戶內。嗣後廖
    英帆遲未收到相機，賣家電話亦不開機，始知受騙。
  (六)在「YAHOO！奇摩拍賣」網站，虛偽刊登販售無敵ＣＤ翻譯
    機之不實拍賣訊息，適有林美致於九十七年九月二日零時許
    ，在桃園縣八德市○○路○段八七０號上網流灠發現後，信
    以為真，致陷於錯誤，下標訂購翻譯機一台，並於九十七年
    九月三日中午十二時十四分匯款六千二百五十元號至指定之
    乙○○帳戶內。嗣後林美致遲未收到翻譯機，賣家拍賣帳戶
    亦遭停權，始知受騙。
二、案經臺北市警察局信義分局報告臺灣臺中地方法院檢察署檢
    察官偵查起訴；嘉義縣警察局朴子分局報告臺灣嘉義地方法
    院檢察署呈請臺灣高等法院檢察署令轉臺灣臺中地方法院檢
    察署檢察官、臺北市政府警察局市士林分局及臺北縣政府警
    局淡水分局報告臺灣士林地方法院檢察署檢察官、臺中市警
    察局第一分局報告臺灣臺中地方法院檢察署檢察官、桃園縣
    政府警察局八德分局報告臺灣桃園地方法院檢察署呈請請臺
    灣高等法院檢察署令轉臺灣臺中地方法院檢察署檢察官移送
    併案審理。
    理    由
一、上揭犯罪事實業據被告乙○○坦承不諱，並經證人即被害人
    甲○○、蔡依蓁、林美致、廖英帆於警詢時指述及被害人郭
    佳惠、謝家環於警、偵訊指證渠等各因上網購物得標依指示
    匯款至被告上開帳戶後，並未取得購買商品等情，並有被告
    乙○○之郵局客戶開戶資料、客戶歷史交易清單；存款交易
    明細、轉帳資料網拍之網頁資料、內政部警政署反詐騙諮詢
    專線紀錄表、臺北市政府警察局信義分局吳興街派出所受理
    詐騙帳戶通報警示簡便格式表、臺北市政府警察局信義分局
    吳興街派出所受理刑事案件報案三聯單、臺北市政府警察局
    信義分局吳興街派出所受理各類案件紀錄表各一份；郵局自
    動櫃員機交易明細表影本一紙、嘉義縣警察局朴子分局朴子
    派出所受理詐騙帳戶通報警示簡便格式表一份；雅虎奇摩網
    站列印資料十一張、臺北富邦銀行匯款交易明細本影本一份
    、臺北市政府警察局中山分局中山一派出所受理各類案件紀
    錄表、臺北市政府警察局中山分局中山一派出所受理刑事報
    案三聯單各一份；雅虎奇摩網站列印資料六張、臺北富邦銀
    行匯款交易明細本影本一紙、臺北縣政府警察局淡水分局水
    碓派出所受理詐騙帳戶通報警示簡便格式表、內政部警政署
    反詐騙案件紀錄表、臺北縣政府警察局淡水分局水碓派出所
    受理各類案件紀錄表、臺北縣政府警察局淡水分局水碓派出
    所受理刑事案件報案三聯單各一份；匯款執據二張在卷可佐
    。而犯罪集團為方便收取贓款，並躲避檢警之追緝，而以他
    人帳戶供作所詐得款項出入之帳戶，衡情當先取得帳戶所有
    人之同意才得以使用，否則一旦帳戶所有人生變掛失，被害
    人匯入之款項即遭凍結無法提領，原帳戶所有人反可輕易辦
    理補發存簿、變更印鑑或密碼，將款項提領一空，犯罪集團
    自不可能冒此風險，而擅取未能完全掌握犯罪轉帳之用。且
    按刑法上之故意，分直接故意（確定故意）與間接故意（不
    確定故意），「行為人對於構成犯罪之事實，明知並有意使
    其發生者」為直接故意；又「行為人對於構成犯罪之事實，
    預見其發生而其發生並不違背其本意者」為間接故意，刑法
    第十三條第一、二項分別定有明文。查有關存摺、提款卡、
    密碼係存提款項所必要之物，屬個人交易理財重要之物品，
    且利用人頭帳戶轉帳詐欺取財之案件，近年來報章新聞多所
    披露，復經政府多方宣導，一般民眾對此種利用人頭帳戶之
    犯案手法，自應知悉而有所預見。衡諸一般金融郵政機構之
    存摺，係供開戶之人為存、提、匯款或接受匯款等往來行為
    之用，任何成年人皆可自行前往開戶取得，且存摺及提款卡
    係原則僅供自己使用，除非家人至親或一定信賴關係之情形
    下，方有可能交與他人使用，此乃依一般生活經驗之常識，
    而對於非有正當理由，竟有蒐求他人提供帳戶者，客觀上可
    預見其目的，係供為某筆資金之存入，後再行領出之用，且
    該筆資金之存入及提領過程係有意隱瞞或掩飾行為人之真實
    身分之用意，一般人本於一般認知能力均易於瞭解，是被告
    應可預見將前開帳戶之存摺、提款卡及密碼供他人使用將幫
    助他人實施犯罪，仍將之交付予上開詐欺集團成員使用，導
    致該帳戶將可能被用來作為詐欺取財等非法用途之工具一節
    ，應有所預見，且不違背其本意，被告猶仍交付帳戶資料詐
    欺集團成員使用，當堪認被告亦有容任該詐騙集團成員將上
    開帳戶作為詐欺取財之匯款指定帳戶使用，準此，被告顯有
    幫助詐欺取財之不確定故意存在，應堪認定。再按刑法上之
    幫助犯，係指以幫助之意思，對於正犯資以助力，而未參與
    實施犯罪之行為者而言；查本案被告雖有將上開帳戶提供他
    人作為遭詐欺取財之受害人匯款指定之帳戶，已如前述，惟
    既未有何參與詐欺被害人之行為或於事後亦分得詐騙款項之
    積極證據，固無從認屬上開詐欺取財行為之共同正犯。然而
    ，被告乃係基於幫助他人詐欺取財之犯意，而被告提供上開
    帳戶之行為，復屬詐欺取財構成要件以外之行為，則被告自
    屬以幫助之意思，參與詐欺取財構成要件以外之行為，應以
    詐欺取財之幫助犯論。綜上，本案事證明確，被告之犯行堪
    以認定，自應依法論科。
二、查本案真實姓名、年籍不詳自稱「阿誠」之成年男子所屬之
    詐欺集團，共同基於意圖為自己不法之所有，以上開方式詐
    騙證人甲○○、蔡依蓁、郭佳惠、謝家環、林美致、廖英帆
    等人，係共犯刑法第三百三十九條第一項詐欺取財罪。該詐
    騙集團成員間就詐欺取財犯行，有犯意聯絡及行為分擔，為
    共同正犯，惟幫助犯係從犯，從屬正犯而成立，刑法上既無
    「共同幫助」之情，當亦無「幫助共同」之可言（司法院七
    ○廳刑一字第一一○四號函亦同此見解）。而被告提供其上
    開帳戶之存摺、提款卡、密碼予該詐欺集團成員以為詐欺取
    財之工具，係基於幫助他人詐欺取財之不確定故意，且所為
    屬詐欺取財罪構成要件以外之行為，核被告所為，係犯刑法
    第三十條第一項前段、刑法第三百三十九條第一項之詐欺取
    財罪之幫助犯。又被告提供所有前開帳戶之存摺、提款卡、
    密碼予不詳姓名年籍自稱「阿誠」之成年男子使用，幫助該
    不詳姓名成年人或其後取得存摺、提款卡及密碼之詐欺集團
    成員，向被害人甲○○、蔡依蓁、郭佳惠、謝家環、林美致
    、廖英帆詐取財物，侵害被害人甲○○、蔡依蓁、郭佳惠、
    謝家環、林美致、廖英帆財產法益，觸犯六幫助詐欺取財罪
    ，為想像競合犯，應依刑法第五十五條規定從一重處斷；檢
    察官上開移送併辦部分（即被害人蔡依蓁、郭佳惠、謝家環
    、林美致、廖英帆部分）與起訴部分（即被害人甲○○部分
    ）有想像競合犯之裁判上一罪關係，為起訴效力所及，本院
    應併予審究。又被告於九十三年、九十四年間因施用毒品案
    件，分別經本院判處有期徒刑九月、十月確定，入監接續執
    行，於九十五年三月十日因縮短刑期假釋出監，假釋付保護
    管束期間至九十五年八月三十一日，假釋期滿未經撤銷，以
    已執行論。又於九十六年間因施用毒品案件，經國防部中部
    地方軍事法院判處有期徒刑一年二月確定，入監執行後，於
    九十七年六月二十五日因縮短刑期執畢出監等情，有刑案資
    料查註紀錄表及臺灣高等法院被告前案紀錄表在卷可按，其
    前受有期徒刑之執行完畢後，五年內故意再犯本件有期徒刑
    以上之罪，為累犯，應依刑法第四十七條第一項之規定，加
    重其刑。被告係以幫助詐欺取財犯罪之意思參與犯罪，為詐
    欺取財之幫助犯，爰依刑法第三十條第二項規定輕其刑，並
    依法先加重後減輕之。爰審酌被告雖僅係將帳戶資料交予他
    人使用，並無證據可證無親自參與詐欺被害人或分得贓款之
    行為，惟被害人因詐欺集團詐騙匯款，造成財物之損失，被
    告之幫助行為，正係助長社會詐欺取財歪風，並使國家對於
    詐欺集團成員追訴與處罰困難，及被告於審理中終能坦承犯
    行之犯後態度等一切情狀，量處如主文所示之刑，並諭知易
    科罰金之折算標準，以示懲儆。
三(一)移送併辦意旨另以（臺灣臺北地方法院檢察署九十八年度偵
    字第一八三號）：被告乙○○於九十七年八月十八日前，在
    不詳地點，將其所申請中華電信股份有限公司0000000000號
    行動電話，提供予姓名年籍不詳之成年男子使用。嗣由該男
    子所組成之詐欺集團成員取得上開電話，即基於為自己不法
    所有之意圖，同年月中旬某日，以上開電話向證人彭沂桂（
    另經檢察官聲請簡易判決處刑）聯繫取得彭沂桂所申請渣打
    國際商業銀行股份有限公司環北分行（原為新竹區中小企業
    銀行，桃園縣中壢市○○路四０五號）帳號000000000000號
    之帳戶提款卡及密碼，並於同年月十八日中午，以網路即時
    通訊及電話向被害人劉松鈞佯稱為知悉劉松鈞之年籍資料，
    如不付款將對其家人不利云云，致劉松鈞陷於錯誤而依該人
    員指示，於翌日上午十時十九分許，在臺北市松山區○○○
    路○段二─一號，利用自動櫃員機存款八千元至彭沂桂上開
    帳戶，嗣因劉松鈞察覺受騙，始報警查獲上情。案經被害人
    劉松鈞訴由臺北市政府警察局大安分局報告偵辦。因認被告
    此部分亦涉犯刑法第三十條第一項前段、刑法第三百三十九
    條第一項之詐欺取財罪嫌云云。
  (二)訊據被告堅決否認有此部分之犯行，辯稱：其上開帳戶固係
    交付他人，惟電話確係遺失等語。查本件併辦之犯罪事實觀
    之，正犯行為應係恐嚇取財之犯行，與上開起訴及併辦經本
    認定有罪部分係正犯於網路拍賣網站佯稱出售物品詐騙貨款
    之情節不侔，且前揭起訴及併辦經本認定有罪部分均係被告
    提供同一郵局帳戶供他人使用詐騙所致，尚與本件以電話供
    犯罪集團使用者不同，且被告供承其係九十七年八月底交付
    帳戶資料，而本件併辦提供電話犯罪係於九十七年八月中旬
    之事，是以二者時間不同，且歹徒用以詐騙等犯罪之工具迥
    異，被告復堅稱電話亦遺失，顯見就此檢察官移送併辦被告
    提供電話幫助詐欺部分，與前揭起訴及併辦提供帳戶幫助詐
    欺犯行無涉，自難認有何裁判上一罪關係，本院無從併予審
    究，應檢還檢察官另行處理，併此敘明。
據上論斷，應依刑事訴訟法第二百七十三條之一第一項、第二百
九十九條第一項前段，刑法第三百三十九條第一項、第三十條第
一項前段、第二項、第五十五條、第四十七條第一項、第四十一
條第一項前段，刑法施行法第一條之一第一項、第二項前段，判
決如主文。
本案經檢察官陳僑舫到庭執行職務。
中    華    民    國    98    年    3     月    18    日
                  刑事第八庭    法  官  陳  葳
以上正本證明與原本無異。
如不服本判決應於收受判決後10日內向本院提出上訴書狀，並應
敘述具體理由；其未敘述上訴理由者，應於上訴期間屆滿後20日
內向本院補提理由書（均須按他造當事人之人數附繕本）「切勿
逕送上級法院」。
                                書記官  張雅如
中    華    民    國    98    年    3     月    18    日
附錄法條：
刑法第三百三十九條第一項：
意圖為自己或第三人不法之所有，以詐術使人將本人或第三人之
物交付者，處五年以下有期徒刑、拘役或科或併科一千元以下罰
金。


司法院資訊處製作；財團法人民間司法改革基金會備份。
